---
title: "R Notebook"
output: html_notebook
---


```{r}
library(readxl)
library(tidyverse)
```


```{r}
gosp <- read_excel("../data-raw/gospodarstwa.xlsx")
gosp$l_osob <- round(gosp$los)
gosp
```

Budujemy model, w którym chcemy wyjaśnić poziom wydatków liczbą osób w gospodarstwie domowym

```{r}
boxplot(formula = wydg ~ l_osob, data = gosp)
```


wydatki ~ liczba osób

Aby oszacować model regresji linowej w R należy zastosowac funkcję lm (linear model)

zmienna objaśniana ~ zmienna objaśniająca 1 + zmienna objaśniająca 2 + zmienna objaśniająca 3 + ...


```{r}
model1 <- lm(formula = wydg ~ los, data = gosp)
model1
summary(model1)
```

+ `Residuals` -- to są reszy czyli `y - \hat{y}`, `\hat{y}` to są wartości z modelu.
+ `Coefficients` -- oszacowania parametrów (bet) z modelu wraz z błędami standardowymi 
+ `Estimate` to oszacowania bet z modelu
+ `Std. Error` to błąd standardowy bet z modelu
+ `t value` -- statystyka t-studenta `Estimate` / `Std. Error` 

Badamy następujący układ hipotez

$$
H_0: \beta_k = 0, \quad H_1: \beta_k \neq 0
$$
+ `Pr(>|t|)` -- wartość p (p-value)
+ `Residual standard error` -- oszacowanie błędu standardowego składnika losowego

Względny błąd szacunku = oszacowanie błędu standardowego składnika losowego (`sigma`) do przeciętnej wartości naszego y (`wydg`) (wartość jest w %)

```{r}
sigma(model1) / mean(gosp$wydg, na.rm=T)
```

+ `F-statistic`, która służy do testowania układu hipotez w postaci

$$
H_0: \mathbf{\beta} = \mathbf{0}, \quad H_1: \mathbf{\beta} \neq \mathbf{0}
$$

Dodajemy do modelu zmienną jakościową czyli mierzoną na skali porządkowej lub nominalnej


```{r}
gosp$miejsce <- factor(x = gosp$klm, 
                       levels = 1:6,
                       labels = c("pow 500T", "200T-500T", "100T-200T", "20T-100T", "pon. 20T", "wies"))
```

Funkcja update pozwala na aktualizację konkretnego modelu

```{r}
## model2 <- lm(formula = wydg ~ los + miejsce, data = gosp)

model2 <- update(object = model1,  formula = . ~ . + miejsce)
summary(model2)
```

Dołączymy do modelu zmienną trb -- typ rodziny biologicznej

```{r}
model3 <- update(object = model2, formula = . ~ . + factor(trb))
summary(model3)
```

Dodajmy do modelu zmienną dochód

```{r}
model4 <- update(object = model3, formula = . ~ . + dochg)
summary(model4)
```




