---
title: "R Notebook"
output: html_notebook
---

```{r}
library(readxl)
library(tidyverse)
```

```{r}
spolki <- read_excel(path = "../data-raw/spolki_akcyjne_bankrut.xlsx",
                     col_names = c("id", "roa", "zysk_bilans", "wsk_bie_ply", "zob_akt", "rotacja", "grupa"), 
                     skip = 1)
spolki
```

Aby wykonać test jednej lub dwóch średnich należy zastosować funkcję `t.test()`

```{r}
t.test(x = spolki$roa, mu = 0)
```

Opis wydruku

  + `One Sample t-test` -- informacja, że wykonano test jednej średniej
  + `data:  spolki$roa` -- jaki wektor był testowany
  + `t = -4.1361, df = 179, p-value = 5.426e-05` -- statystyka testowa (t)
  + `alternative hypothesis: true mean is not equal to 0` -- jaka jest hipoteza alternatywna
  + `95 percent confidence interval:  -0.10557559 -0.03737487`  -- 95% prawdopodobieństwem średnia w populacji jest w tym przedziale 
  + `sample estimates: mean of x = -0.07147523 ` -- średnia z próby
  
```{r}
t.test(x = spolki$roa, mu = 0, alternative = "less") 
```

Porównanie dwóch średnich

```{r}
t.test(formula = roa ~ grupa, data = spolki)
```

+ `Welch Two Sample t-test` -- test porównania dwóch grup, a dokładnie porównania dwóch średnich przy założeniu, że wariancje są różne (`var.equal = FALSE`) oraz grupy zawierają różne spółki (`paired = FALSE`)
+ `data:  roa by grupa` -- analizujemy roa wg zmiennej grupa
+ `t = -6.6073, df = 111.69, p-value = 1.385e-09` -- wartość statystyki testowej
+ `alternative hypothesis: true difference in means is not equal to 0` -- 
+ `95 percent confidence interval:  -0.2667545 -0.1436740` -- przedział ufności dla różnicy (bankruci - zdrowych) 
+ `sample estimates:` średnie z próby 

```{r}
t.test(formula = roa ~ grupa, data = spolki, alternative = "less")
```




