---
title: "R Notebook"
output: html_notebook
---

# Pakiety

```{r}
library(readxl)
```

# Modele nieliniowe

## Funkcja Cobba-Douglas'a

Funkcja zakłada zależność między Produkcją (P), a nakładami Kapitału (K) oraz nakładami Pracy (L).

$$
P = \gamma K^\alpha L^\beta\epsilon
$$

1. standardowe podejście do tego problemu polega na zlinearyzowaniu czyli doprowadzeniu danego równania do postaci liniowej.

$$
\log(P) = \log(\gamma K^\alpha L^\beta)
$$


$$
\log(P) = \log(\gamma) + \log(K^\alpha) + \log(L^\beta)
$$

$$
\log(P) = \log(\gamma) + \alpha\log(K) + \beta\log(L)
$$

```{r}
excel_sheets("../data-raw/regresja-ekonometria.xlsx")
```

```{r}
dane_cd <- read_excel("../data-raw/regresja-ekonometria.xlsx", sheet = "nielin-cd")
dane_cd
```

```{r}
plot(dane_cd[,-1])
```


Szacujemy parametry modelu zlinearyzowanego wykorzystując funkcję `lm`.

```{r}
model1 <- lm(formula = log(P) ~ log(K) + log(L), data = dane_cd)
summary(model1)
```

$$
\log(P) = 2.59256 + 0.45207*\log(K) + 0.50802*\log(L)
$$

```{r}
exp(2.59256)
```

$$
P = 13.36394 * K^{0.45207} * L^{0.50802}
$$


2. zastosowanie odpowiednich narzędzi (aparatu matematycznego) do rozwiązania tego typu równania bez konieczności stosowania punktu 1.


NLS -- non-linear least squares czyli nieliniowa metoda najmniejszych kwadratów

```{r}
model1_nls <- nls(formula = P ~ gamma*K^alpha*L^beta,
                  data = dane_cd,
                  start = c(gamma = 1, alpha = 0.5, beta = 0.5))
summary(model1_nls)
```

Strategia z modelami nieliniowymi jest następująca:

1. jeżeli możemy funkcję zlinearyzować to należy to spróbować zrobić aby dostać oszacowania (punkty) startowe do funkcji nieliniowych

```{r}
parametry <- as.numeric(coef(model1))
```

2. uzyć wartości oszacowanych parametrów z punktu 1 jako start do funkcji nieliniowej

```{r}
model1_nls <- nls(formula = P ~ gamma*K^alpha*L^beta,
                  data = dane_cd,
                  start = c(gamma = exp(parametry[1]), 
                            alpha = parametry[2], 
                            beta = parametry[3]))
summary(model1_nls)
```

Kolejny element strategii z modelami nieliniowymi jest zastosowanie róznych punktów startowych aby sprawdzić czy otrzymane wyniki są faktycznie najlepsze czyli osiągnięto minimin/maximum globalne, a nie lokalne.

# Funkcja Tornquista I

```{r}
torq1 <- read_excel("../data-raw/regresja-ekonometria.xlsx", sheet = "nielin-tornquist1")
torq1
plot(torq1$X, torq1$Y)
```

$$
Y = \frac{\alpha X}{X + \beta}
$$

Chcemy doporowadzić tę funkcję do postaci zlinearyzowanej

$$
Y^{-1} = \left( \frac{\alpha X}{X + \beta}\right)^{-1}
$$

$$
\frac{1}{Y} = \frac{X+\beta}{\alpha X}
$$

$$
\frac{1}{Y} = \frac{X}{\alpha X} + \frac{\beta}{\alpha X}
$$

$$
\frac{1}{Y} = \frac{1}{\alpha} + \frac{\beta}{\alpha}\frac{1}{X}
$$


```{r}
plot(1/torq1$X, 1/torq1$Y)
```

Szacujemy parametry modelu Tornquist'a I  wykorzystując postać zlinearyzowaną

```{r}
model_tornq_lin <- lm(formula = I(1/Y) ~ I(1/X), data = torq1)
summary(model_tornq_lin)
```

$$
\frac{1}{Y} = 0.005604 + 0.005682\frac{1}{X}
$$

Wracamy do oryginalnych wartości

```{r}
alpha <- 1/0.005604
alpha
```

$$
\frac{\beta}{\alpha} = 0.005682
$$
```{r}
beta <- alpha*0.005682
beta
```

Spróbujmy to samo zrobić ale z wykorzystaniem funkcji nls

```{r}
model_tornq <- nls(formula = Y ~ (alpha*X) / (X + beta),
                   data = torq1,
                   start = c(alpha = 1, beta = 1))
summary(model_tornq)
```

```{r}
model_tornq2 <- nls(formula = Y ~ (alpha*X) / (X + beta),
                   data = torq1,
                   start = c(alpha = alpha, beta = beta))
summary(model_tornq2)
```


```{r}
curve(253.3482*x/(x + 2.2123), from = 1, to = 100, xlab = "X", y = "Funkcja Tornquist 1", col = "red")
curve(alpha*x/(x + beta), from = 1, to = 100, xlab = "X", y = "Funkcja Tornquist 1", add = T, col = "black")
```


## Funkcja logistyczna

```{r}
dane_logistyczna <- read_excel("../data-raw/regresja-ekonometria.xlsx", sheet = "logistyczna")
dane_logistyczna
plot(dane_logistyczna$t, dane_logistyczna$Y, type = "l", xlab = "czas", ylab = "cecha Y")
```

Model oparty na funkcji logistycznej możemy oszacować w sposób prosty wyłączenie z funkcją nls. Nie możemy doprowadzić tej funkcji do postaci zlinearyzowanej.

W R mamy do tego specjalną funkcję, która nazywa się SSlogis, która przyjmuje następujące argumenty

```
SSlogis(X, A, m, s)
```

zgodnie z następującym wzorem

$$
Y = \frac{A}{1 + e^{(m - X)/s}}
$$

```{r}
## punkty statowe
getInitial(Y ~ SSlogis(t, A, x, s), data = dane_logistyczna)

## oszacowane parametry
model_logis <- nls(Y ~ SSlogis(t, A, x, s), data = dane_logistyczna)
summary(model_logis)
```

```{r}
params <- coef(model_logis)
curve(params[1] / (1 + exp( (params[2] - x)/params[3])), from = 1, to  = 25, xlab = "t", y = "y")
```

```{r}
model_logis2 <- nls(Y ~ SSlogis(t, A, x, s), data = dane_logistyczna[dane_logistyczna$t <= 5, ])

params <- coef(model_logis)
params2 <- coef(model_logis2)
curve(params[1] / (1 + exp( (params[2] - x)/params[3])), from = 1, to  = 25, xlab = "t", y = "y")
curve(params2[1] / (1 + exp( (params2[2] - x)/params2[3])), from = 1, to  = 25, xlab = "t", y = "y", add = T, col = "red")

```

## tornquist 2

```{r}
dane_torn2 <- read_excel("../data-raw/regresja-ekonometria.xlsx", sheet = "nielin-tornquist2")
plot(dane_torn2$X, dane_torn2$Y)
```


```{r}
model_tornq_model2 <- nls(formula = Y ~ alpha*(X - gamma)/(X + beta),
                          data = dane_torn2,
                          start = c(alpha=0.5, gamma = 0.5, beta = 0.5))
summary(model_tornq_model2)
```

```{r}
curve(4.6596*(x - 1.4006)/(x + 3.0973), from = 1, to = 10, xlab = "X")
points(dane_torn2$X, dane_torn2$Y)
```

