---
title: "Wykład 4 -- notatki"
author: "Maciej Beręsewicz"
output:
  html_notebook: default
  word_document: default
---

Na dzisiejszych zajęciach zajmiemy się analizą spółek giełdowych, wśród których znajdowały się spółki będące w stanie upadłości. Zadaniem naszym jest zweryfikowanie, które zmienne mogą być użyte do przewidywania oraz czy są jakieś graniczne wartości wykorzystanych zmiennych, po których można takie spółki rozróżnić.

Aby wstawić miejsce, w którym możemy pisać kody należy użyć skrótu CTRL + ALT + I.

```{r}
library(readxl)
#install.packages("tidyverse") ## kolekcja pakietów do analizy danych
library(tidyverse)
```


Zacznijmy od wczytania danych o spółkach

```{r}
spolki <- read_excel(path = "../data-raw/spolki_akcyjne_bankrut.xlsx",
                     col_names = c("id", "roa", "zysk_bilans", "wsk_bie_ply", "zob_akt", "rotacja", "grupa"), 
                     skip = 1)
spolki
```

Robimy proste podsumowanie aby sprawdzić jak dużo mamy spółek zdrowych i chorych. Zrobimy to na dwa sposoby:

1. z wykorzystaniem funkcji table z "czystego R"

```{r}
table(spolki$grupa)
```

2. z wykorzystaniem pakietu dplyr i funkcji count

```{r}
count(spolki, grupa, name = "liczba")
```

Mamy następujące hipotezy, które będziemy weryfikowali

1. wsk_bie_ply jeżeli jest < 1.2 -> możliwy wskaźnik bankructwa
2. zob_akt im wyższa wartość tym "większe problemy"
3. roa i zysk_bilans < 0 -> może nas niepokoić

Jeżeli chcemy sprawdzić czy dwie lub więcej grup różnią się ze względu na jakieś zmienne, najlepiej użyć wykres pudełkowy (boxplot)

```{r}
par(mfrow = c(2, 2))
boxplot(roa ~ grupa, data = spolki, main = "ROA")
boxplot(zysk_bilans ~ grupa, data = spolki, main = "Zysk do bilansu")
boxplot(wsk_bie_ply ~ grupa, data = spolki, main = "Wskaźnik bieżącej płynności")
boxplot(zob_akt ~ grupa, data = spolki, main = "Zobowiązania krótkoterminowe")
```

```{r}
boxplot(log(zob_akt) ~ grupa, data = spolki, main = "Zobowiązania krótkoterminowe")
```

Sprawdźmy jak wyglądają zależności między danymi wykorzystując wykres rozrzutu

```{r}
pairs(spolki[, 2:6])
round(cor(spolki[, 2:6], method = "spearman"), 2)
```

1. wsk_bie_ply jeżeli jest < 1.2 -> możliwy wskaźnik bankructwa

count(zbiór danych, zmienna grupująca/zmienne grupujące)

```{r}
count(spolki, grupa, wsk = wsk_bie_ply <= 1.2)
```

2. zob_akt im wyższa wartość tym "większe problemy"

```{r}
aggregate(zob_akt ~ grupa, data = spolki, FUN = median)
aggregate(zob_akt ~ grupa, data = spolki, FUN = mean)
```


3. roa i zysk_bilans < 0 -> może nas niepokoić

```{r}
count(spolki, grupa, roa < 0)
count(spolki, grupa, zysk_bilans < 0)
```


Średnia wartość roa wynosiła -0.07 co oznacza, że ... (wpisane ręcznie)

```{r, echo=FALSE}
wynik <- round(mean(spolki$roa),4)
```


Średnia wartość roa wynosiła `r wynik` co oznacza, że ... (wyliczone)


# Potokowe przetwarzanie danych

h( f( g(x) ) )

x > g() > f() > h()

zaparkuj( jedź_prosto( skręc_w_lewo(samochód) ) )

samochód > skręć_w_lewo > jedź_prosto > zaparkuj


```{r}
round(mean(spolki$roa),3) ## wersja zagnieżdżona

spolki$roa %>% mean(.) %>% round(.,3) ## wersja z przetwarzaniem potokowym
```

Wykorzystamy pakiet dplyr do policzenia podsumowania
```{r}
summarise( group_by(spolki, grupa),  m = median(roa))

spolki %>% 
  group_by(grupa) %>%  
  summarise(m = median(roa))
```

```{r}
head(spolki)
```

Robimy wprowadzenie pakietu ggplot2


```{r}
ggplot(data = spolki, aes(x = grupa, y = zysk_bilans, color = grupa)) + 
  geom_boxplot(width = 0.5) +
  geom_jitter(width = 0.2, shape = 6) +
  stat_summary(fun = mean, color = "red") + 
  stat_summary(fun = max, color = "blue") + 
  stat_summary(fun = min, shape = 2) + 
  labs(x = "Grupa", y = "Zysk do sumy bilansowej", 
       title = "Porównanie grup firm według wskaźnika: zysk do sumy bilansowej",
       caption = "Źródło: opracowanie własne.")
```

```{r}
spolki %>%
  mutate(roa_grupa = roa >= 0) %>%
  ggplot(data = ., aes(x = roa_grupa, y = zysk_bilans, color = roa_grupa)) + 
  geom_boxplot(width = 0.5) +
  geom_jitter(width = 0.2, shape = 6) +
  stat_summary(fun = mean, color = "red") + 
  stat_summary(fun = max, color = "blue") + 
  stat_summary(fun = min, shape = 2) + 
  labs(x = "Grupa", y = "Zysk do sumy bilansowej", 
       title = "Porównanie grup firm według wskaźnika: zysk do sumy bilansowej",
       caption = "Źródło: opracowanie własne.") +
  facet_wrap(~grupa)
```

Histogram

-- rotacja - rotacja aktywów (w dniach)=średnia wartość majątku/przychody ze sprzedaży netto * liczba dni
```{r}
ggplot(data  = spolki, aes(x = rotacja)) + 
  geom_histogram(fill = "white", color = "black") +
  geom_rug() + 
  facet_wrap(~grupa, nrow = 2)
```

Wykres rozrzutu

```{r}
ggplot(data = spolki, aes(x = roa, y= zysk_bilans)) + 
  geom_point() + 
  facet_wrap(~grupa)

ggplot(data = spolki, aes(x = roa, y= zysk_bilans, color = grupa)) + 
  geom_point() +
  geom_hline(yintercept = 0, linetype = "dashed") +
  geom_vline(xintercept = 0, linetype = "dashed")
```

W jaki sposób możemy zapisywać wykresy

```{r}
wykres_rozrzutu <- ggplot(data = spolki, aes(x = roa, y= zysk_bilans, color = grupa)) + 
  geom_point() +
  geom_hline(yintercept = 0, linetype = "dashed") +
  geom_vline(xintercept = 0, linetype = "dashed")

ggsave(plot = wykres_rozrzutu, filename = "wykres_rozrzutu.png", 
       width = 15, height = 10, units = "cm")

ggsave(plot = wykres_rozrzutu, filename = "wykres_rozrzutu.pdf")

getwd() ## get working directory
```


Zapis do obiektu typu RDS możliwy jest tylko i wyłącznie dla jednego obiektu

```{r}
getwd()
saveRDS(object = spolki, file = "../data/spolki_bankructwa.rds")
```

