---
title: "R Notebook"
output: html_notebook
---

```{r}
install.packages(c("openxlsx", "officer", "rvg"))

library(openxlsx)
library(officer)
#library(rvg)
```

Pakiet `openxlsx` jest to pakiet, który umożliwia:

- wczytywanie plików MS Excel z rozszerzeniem xlsx
- zapisywanie plików MS Excel z rozszerzeniem xlsx

Jeżeli wystąpi potrzeba wczytania danych ze starego formatu do tego służy pakiet `readxl`.
Również jeżeli jest potrzeba zapisu pliku do starego rozszerzenia to mozna wykorzystać pakiet `writexl`

Jeżeli chcelibyśmy zapisać obiekt (np. data.frame) do pliku MS Excel należy użyć funkcji `write.xlsx`.

```{r}
write.xlsx(x = mtcars, file = "../results/1-plik-mtcars.xlsx", asTable = TRUE)
```


Zadaniem jest zapisanie nie tylko jednej ramki danych ale chcielibyśmy utworzyć więcej arkuszy w skoroszycie MS Excel.

```{r}
lista_danych <- list("Zbior mtcars" = mtcars,
                     "Iris - 2" = iris)
str(lista_danych,1)

write.xlsx(x = lista_danych, file = "../results/2-wiele-tabel.xlsx", asTable = TRUE)
```


W pakiecie openxlsx są następujące globalne opcje -- działają na całym skoroszycie czyli dla wszystkich arkuszy

 + openxlsx.borderColour
 + openxlsx.borderStyle
 + openxlsx.dateFormat
 + openxlsx.datetimeFormat 
 + openxlsx.numFmt
 + openxlsx.paperSize
 + openxlsx.orientation
 
 
```{r}
options("openxlsx.numFmt" = "0.00")
write.xlsx(x = lista_danych, file = "../results/3-formatowanie.xlsx", asTable = TRUE)
```
 
Naszym zadaniem jest utworzenie pliku MS Excel, który będzie zawierał:

- arkusz ze spisem treści
- arkusz z danymi
- arkusz z jakimś obliczeniami na podstawie danych (będziemy chcieli użyć formuł excela)
- arkusz z danymi ale z naniesionym formatowaniem warunkowym

```{r}
skoroszyt <- createWorkbook(creator = "Maciej", title = "NAD2", category = "Raport")
skoroszyt
```

Jak dodać arkusz do takiego obiektu `skoroszyt`? Należy użyć funkcji `addWorksheet`

```{r}
#removeWorksheet(wb = skoroszyt, sheet = "Spis treści") ## usuwa istniejacy arkusz

addWorksheet(wb = skoroszyt, sheetName = "Spis treści", gridLines = FALSE, tabColour = "red")

## zapiszemy obiekt skoroszyt do pliku

saveWorkbook(wb = skoroszyt, file = "../results/4-krok-po-kroku.xlsx", overwrite = TRUE)
```

Stworzmy kolejny arkusz o nazwie "Dane źródłowe", który będzie zawierał ramkę danych mtcars. Jakie mamy wymogi dotyczące tego arkusza:

+ dane mają być tabelą, której kolor sobie sami chcemy określić
+ chce zablokować 1 wiersz tabeli (stały wiersz)

```{r}
## dodania arkusza
addWorksheet(wb = skoroszyt, sheetName = "Dane źródłowe")

## chcemy zapisać dane do naszego arkusza  -- writeData albo writeDataTable
writeDataTable(wb = skoroszyt, sheet = "Dane źródłowe", x = mtcars, 
               colNames = TRUE, tableStyle = "TableStyleMedium3")

## chcemy zablokować pierwszy wiersz
freezePane(wb = skoroszyt, sheet = "Dane źródłowe", firstRow = TRUE)

saveWorkbook(wb = skoroszyt, file = "../results/4-krok-po-kroku.xlsx", overwrite = TRUE)
```


Tworzymy nowy arkusz, w którym dokonywane będą obliczenia wykorzystujace funkcje MS Excel

```{r}
## tworzymy nowy arkusz o nazwie "obliczenia"

addWorksheet(wb = skoroszyt, sheetName = "Obliczenia", tabColour = "black")

## wpisujemy do określonych komórek wartości
writeData(wb = skoroszyt, sheet = "Obliczenia", xy = c("A", 2), x = "Zmienna 1:")
writeData(wb = skoroszyt, sheet = "Obliczenia", xy = c("A", 3), x = "Zmienna 2:")
writeData(wb = skoroszyt, sheet = "Obliczenia", xy = c("B", 2), x = 10)
writeData(wb = skoroszyt, sheet = "Obliczenia", xy = c("B", 3), x = 5)

## żeby dodać formułę musimy skorzystac z funkcji writeFormula
writeData(wb = skoroszyt, sheet = "Obliczenia", xy = c("A", 5), x = "Wynik:")

writeFormula(wb = skoroszyt, sheet = "Obliczenia", xy = c("B", 5), x = "ROUND(SQRT(B2*B3), 3)")

saveWorkbook(wb = skoroszyt, file = "../results/4-krok-po-kroku.xlsx", overwrite = TRUE)

```


Tworzymy arkusz, w którym będziemy nakładali formatowanie warunkowe

```{r}
## dodajemy arkusz
addWorksheet(wb = skoroszyt, sheet = "Formatowanie")
## wpisujemy dane
writeData(wb = skoroszyt, sheet = "Formatowanie", x = mtcars)

## dodajemy formatowanie warunkowe 
conditionalFormatting(wb = skoroszyt, 
                      sheet = "Formatowanie",
                      cols = 3,
                      rows = 2:(nrow(mtcars)+1),
                      type = "databar")

## chcemy aby komórki były wypełnione jakimś kolorem na podstawie okreslonego warunku
## 1. trzeba utworzyć format
nasz_format <- createStyle(bgFill = "#FFC7CE") ## wypełnienie komórki

## 2. nadajemy formatowanie warunkowe 
conditionalFormatting(wb = skoroszyt,
                      sheet = "Formatowanie",
                      cols = 1,
                      rows = 2:(nrow(mtcars)+1),
                      #rule = ">20",
                      rule = paste(">", median(mtcars$mpg)),
                      style = nasz_format)

saveWorkbook(wb = skoroszyt, file = "../results/4-krok-po-kroku.xlsx", overwrite = TRUE)
```


Został nam spis treści do uzupełnienia wraz z tytułem "Spis treści" 

1. napisać w B5 tekst "Spis treści" 
2. tekst był sformatowany
3. stworzymy spis treści

```{r}
names(skoroszyt) ## nazwy arkuszy
```

```{r}
writeData(wb = skoroszyt, sheet = "Spis treści", x = "Spis Treści", xy = c("B", 5))

## tworzymy styl w jakim będzie zapisany tekst spis treści
spis_format <- createStyle(fontName = "Braggadocio", fontSize = 20, textRotation = 15)

## dodajemy ten format do danej komórki
addStyle(wb = skoroszyt, sheet = "Spis treści", style = spis_format, rows = 5, cols = 2)

saveWorkbook(wb = skoroszyt, file = "../results/4-krok-po-kroku.xlsx", overwrite = TRUE)
```

Dodajemy do arkusza spis treści odwołania do konkretnych arkuszy

```{r}
writeFormula(wb = skoroszyt, sheet = "Spis treści", xy = c("B", 7), 
             x = makeHyperlinkString(sheet = "Dane źródłowe", row = 5, col = 3,
                                     text = "Rozdział 1: dane źródłowe"))

writeFormula(wb = skoroszyt, sheet = "Spis treści", xy = c("B", 8), 
             x = makeHyperlinkString(sheet = "Obliczenia", 
                                     text = "Rozdział 2: obliczenia"))

writeFormula(wb = skoroszyt, sheet = "Spis treści", xy = c("B", 9), 
             x = makeHyperlinkString(sheet = "Formatowanie", 
                                     text = "Rozdział 3: formatowanie"))


saveWorkbook(wb = skoroszyt, file = "../results/4-krok-po-kroku.xlsx", overwrite = TRUE)

```

Sum of x	Average of x2
55	5,5

Naszym zadaniem jest:

1. wczytać istniejacy plik
2. podmienić dane w tabeli
3. zapiszemy tabelę

```{r}
pivot <- loadWorkbook(file = "../results/tabela-przestawna.xlsx")
pivot
```

```{r}
## podmieniamy wartość w komórce A7
writeData(wb = pivot, sheet = "dane", xy = c("A", 7), x = 15)
## zapisujemy plik
saveWorkbook(wb = pivot, file = "../results/tabela-przestawna-2.xlsx", overwrite = TRUE)
```

Tabela przestawna z danymi w postaci DataTable (tabela o nazwie `pivot`)

```{r}
pivot2 <- loadWorkbook("../results/5-przestawna.xlsx")
pivot2
```


```{r}
## lista tabel
getTables(wb = pivot2, sheet = "dane")

## usuwamy tabelę
removeTable(wb = pivot2, sheet = "dane", table = "pivot")

## zapisujemy dane pod taką samą nazwą

writeDataTable(wb = pivot2, sheet = "dane", x = rbind(mtcars, mtcars, mtcars), tableName = "pivot")

## zapisujemy plik
saveWorkbook(wb = pivot2, file = "../results/5-przestawna-2.xlsx")
```

