---
title: "Piszemy własne funkcje"
output: html_notebook
---

```{r}
library(quantmod)
```

1. Napisanie funkcji, która będzie tworzyła tabliczke mnożenia o okreslonych wymiarach, które będą ograniczone od dołu do 5 a od góry do 100 -- przedział [5, 100]

- najpierw ależy napisać kod, który działa
- później napisać funkcję na podstawie tego kodu
- na samym końcu można się zastanawiać jak kod przyspieszyć (jeżeli będzie taka potrzeba)

```{r}
utworz_tabliczke <- function(wymiar = 10) {
  
  if (!wymiar %in% 5:100) {
    stop("Argument wymiar nie jest z przedzialu [5, 100]")
  }
  
  tablicza <- matrix(data = 0, nrow = wymiar,  ncol = wymiar)
  
  for (i in 1:wymiar) {
    for (j in 1:wymiar) {
      tablicza[i, j] <- i*j
    }
  }
  
  return(tablicza)
}
```

```{r}
utworz_tabliczke(2)  ## błąd bo wymiar jest spoza przedziału [5, 100]
utworz_tabliczke() ## zadziała bo funkcja ma domyślny argument wymiar=100
utworz_tabliczke(5) ## zadziała bo podajemy argument (pozycyjnie)
utworz_tabliczke(wymiar = 5) ## zadziała bo podajemy argument (odwołanie)
utworz_tabliczke(w = 5) ## partial matching
```

f(a,b)  -- funkcja przyjmuje dwa argumenty
f(1, 2) -- podajemy argumenty w sposób pozycyjny
f(a=1,b=2) -- podajemy wartości przez wskazanie konkretnych argumentów
f(b=2,a=1) -- kolejność nie ma znaczenia
f(b=2,1) -- można podać raz tak, raz tak 


2. Druga funkcja, która będzie przeliczała złotówki na EUR, USD, HUF według aktualnego kursu

Skorzystamy z funkcji `getFX` 

```{r}
pobierz_przeliczenie <- function(kursy = c("PLN/USD", "PLN/EUR", "PLN/HUF"),
                                 data_start = Sys.Date() - 10,
                                 data_koniec = Sys.Date(),
                                 kwota = 135000,
                                 excel_zapis = TRUE,
                                 excel_sciezka = "przeliczenia.xlsx") {
  ## ładujemy pakiet, ktory jest wymagany do dzialania funkcji
  require(openxlsx)
  require(quantmod)
  
  wyniki_przeliczenia <- list()
  
  for (kurs in kursy) {
    wynik <- getFX(Currencies = kurs, 
                   from = data_start, to = data_koniec, 
                   auto.assign = FALSE,
                   src = "google")
    wynik <- as.data.frame(wynik)
    wynik$data <- as.Date(rownames(wynik))
    rownames(wynik) <- NULL
    wynik$wycena <- wynik[,1]*kwota
    wyniki_przeliczenia[[kurs]] <- wynik
  }
  
  if (excel_zapis) {
    write.xlsx(x = wyniki_przeliczenia, file = excel_sciezka, asTable = TRUE)
  }
  
  return(wyniki_przeliczenia)
  
}
```

```{r}
pobierz_przeliczenie(kursy = "PLN/USD", data_start = Sys.Date() - 2, kwota = 5000,
                     excel_sciezka = "../results/przeliczenia.xlsx")
```

