---
title: "R Notebook"
output: html_notebook
---


```{r}
library(officer)
library(rvg)
library(tidyverse)
```

W pakiecie officer mamy `read_pptx`

+ `read_pptx()` -- to tworzymy nowy szablon prezentacji
+ `read_pptx(path = "ścieżka")` -- wczytujemy plik power point z dysku

```{r}
prez <- read_pptx()
prez
```

Funkcja `layout_summary` podsumowuje typy slajdów, które są możliwe do wstawienia

```{r}
layout_summary(prez)
```

Jak należy pracować z pakietem officer

+ tworzymy plik z funkcją `read_pptx()` %>%
  + dodajemy slajd z funkcją `add_slide()` %>% 
    + uzupełniamy slajd z funkcjami zaczynającymi się od `ph_*` %>%
    + uzupełniamy slajd z funkcjami zaczynającymi się od `ph_*` %>%
    + uzupełniamy slajd z funkcjami zaczynającymi się od `ph_*` %>%
  + dodajemy slajd z funkcją `add_slide()` %>%
    + uzupełniamy slajd z funkcjami zaczynającymi się od `ph_*` %>%
    + uzupełniamy slajd z funkcjami zaczynającymi się od `ph_*` %>%
    + uzupełniamy slajd z funkcjami zaczynającymi się od `ph_*` %>%
  + dodajemy slajd z funkcją `add_slide()` %>%
    + uzupełniamy slajd z funkcjami zaczynającymi się od `ph_*` %>%
    + uzupełniamy slajd z funkcjami zaczynającymi się od `ph_*` %>%
    + uzupełniamy slajd z funkcjami zaczynającymi się od `ph_*` %>%
  + zapisujemy z funkcją `print()`
  
  
Zakładamy, że nasza prezentacja będzie składała się z następujących slajdów:

+ slajd tytułowy -- załatwione
+ slajd z tytułem i treścią
+ slajd z wykresem z ggplot2
+ slajd z tabelą
+ slajd na pożegnanie


```{r}
prez <- prez %>%
  add_slide(layout = "Title Slide", master = "Office Theme") %>%
    ph_with(value = "Prezentacja z NAD2",
            location = ph_location_type(type = "ctrTitle"))

print(prez, target = '../results/prezentacja-nad2.pptx')
```

Dodajmy slajd z tytułem oraz treścią w postaci listy punktowanej

```{r}
prez <- prez %>%
  add_slide(layout = "Title and Content", master = "Office Theme") %>%
  ph_with(value = "Plan prezentacji", 
          location = ph_location_type(type = "title")) %>%
  ph_with(value = c("Wstęp", "Analiza", "Podsumowanie"),
          location = ph_location_type(type = "body"))

print(prez, target = '../results/prezentacja-nad2.pptx')
```


Chcemy dodać slajd z wykresem z pakietu ggplot2 ale chcielibyśmy aby ten wykres był edytowalny.

```{r}
wykres <- ggplot(data = mtcars, aes(x = wt, y = mpg, color = factor(am))) + 
  geom_point() + 
  geom_smooth(method = "lm") +
  scale_color_brewer(type = "qual", palette = "Set1") + 
  labs(x = "Waga", y = "Liczba mil na galon", 
       title = "Zależność między wagą, a liczbą mil, którą mogą przejechać samochody",
       caption = "Źródło: opracowanie własne",
       color = "Automatyczna")

wykres
```

Dodajemy slajd z wykresem, którego nie możemy edytować

```{r}
prez <- prez %>%
  add_slide(layout = "Title and Content", master = "Office Theme") %>%
  ph_with(value = "Wykres zależnosci między wagą, a liczbą mil/galon", 
          location = ph_location_type(type = "title")) %>%
  ph_with(value = wykres,
          location = ph_location_type(type = "body"))

print(prez, target = "../results/prezentacja-nad2.pptx")
```


Dodanie tego samego wykresu ale edytowalnego (jako grafika wektorowa)


```{r}
wykres_edytowalny <- dml(ggobj = wykres)


prez <- prez %>%
  add_slide(layout = "Title and Content", master = "Office Theme") %>%
  ph_with(value = "Wykres (edytowalny)",  ## tu wprowadziłem nowy tytuł
          location = ph_location_type(type = "title")) %>%
  ph_with(value = wykres_edytowalny, ## tytaj wprowadziłem nowy obiekt (wykres => wykres_edytowalny)
          location = ph_location_type(type = "body"))

print(prez, target = "../results/prezentacja-nad2.pptx")

```

Dodajemy tablę z danymi do prezentacji

```{r}
prez <- prez %>%
  add_slide(layout = "Title and Content", master = "Office Theme") %>%
  ph_with(value = "Tabela z danymi",  ## tu wprowadziłem nowy tytuł -- tabela z danymi
          location = ph_location_type(type = "title")) %>%
  ph_with(value = mtcars[1:10, 1:5], ## tutaj dodaję dane -- ramka danych
          location = ph_location_type(type = "body"))

print(prez, target = "../results/prezentacja-nad2.pptx")

```

Slajd końcowy -- dziękuję za uwagę

```{r}
prez <- prez %>%
  add_slide(layout = "Section Header", master = "Office Theme") %>%
  ph_with(value = "Dziękuję za uwagę",  ## tu wprowadziłem nowy tytuł -- tabela z danymi
          location = ph_location_type(type = "title")) 

print(prez, target = "../results/prezentacja-nad2.pptx")
```

